【裁判字號】    90,訴,2337
【裁判日期】    900307
【裁判案由】    偽造文書等
【裁判全文】
臺灣臺中地方法院刑事判決                          九十年度訴字第二三三七號
    公  訴  人  臺灣臺中地方法院檢察署檢察官
    被      告  乙○○
右列被告因偽造文書等案件，經檢察官提起公訴（九十年度偵字第一六０四二號），
本院判決如左：
    主  文
乙○○行使偽造私文書，足以生損害於他人，處有期徒刑陸月，如易科罰金，以佰
元折算壹日，緩刑貳年。民國八十六年五月九日借據上借保人簽章欄及連帶保證人欄
下偽造之「甲○○」簽名枚沒收。
    事  實
一、乙○○於民國八十六年間欲向中國信託商業銀行股份有限公司（以下簡稱中國信
    託）借款新台幣（以下同）一百七十萬元，明知其夫甲○○（雙方現已離婚）並
    未同意擔任其借款之連帶保證人，然為符合借款條件以順利取得前開款項，竟意
    圖為自己不法之所有，於八十六年五月九日，中國信託之承辦人員簡登宏在其住
    處交付該銀行之空白借據後，偽造甲○○之簽名於該借據之「借保人簽章」欄及
    「連帶保證人」欄下（合計三枚），並盜用甲○○置放於乙○○處之印章蓋用於
    借據上（合計五枚），而偽造保證之文書，再交付簡登宏攜回中國信託商業銀行
    股份有限公司審核，足以生損害於甲○○及中國信託核放借款之正確性，使中國
    信託誤認核貸條件充足而陷於錯誤，貸放一百七十萬元予乙○○，嗣乙○○無力
    償還本息，中國信託行使債權訴請甲○○給付借款，始查悉上情。
二、案經中國信託訴請臺灣臺中地方法院檢察署檢察官偵查起訴。
    理  由
一、訊據被告乙○○固坦承其未先經甲○○同意，即自行在右述借據上簽署甲○○姓
    名及蓋用甲○○印章後，持以向中國信託辦理貸款之事實，但辯稱：伊本來是向
    第一銀行貸款，由甲○○任連帶保證人，後來因中國信託的利率較低，所以伊才
    向中國信託轉貸。八十六年五月九日向中國信託轉貸的時候，伊雖未告知甲○○
    ，但因為以前的貸款及換單手續都是由伊處理，伊始未再行告知云云。經查，本
    件借款時被告已離家一年多，被害人甲○○並未同意擔任本件借款之連帶保證人
    ，業據甲○○於本院民事庭八十八年度訴字第一五七六號清償借款案件中陳述甚
    明，此經本院調閱該民事案件全部卷宗（本院八十八年度訴字第一五七六號、臺
    灣高等法院臺中分院八十八年度上字第五九一號）核閱並製有該案筆錄影本在卷
    可憑，並經證人簡登宏於偵查中證述無訛，而系爭借據上「甲○○」之筆跡與被
    告乙○○於偵查中當庭書寫之「甲○○」筆跡相同，有內政部警政署刑事警察局
    九十年七月二十三日刑鑑字第一三八八０六號鑑定通知書附卷可查，並有臺灣高
    等法院臺中分院八十八年度上字第五九一號判決書附卷可稽，被告既自承其未經
    甲○○同意即自行簽署甲○○之姓名於借據上，足認其於簽名時有偽造借據之犯
    意，尚不得以甲○○曾同意被告擔任他筆借款之連帶保證人，即逕認其有為被告
    任何一筆借款為連帶保證之意，被告自不得憑此做為推諉刑責之辯詞，其所辯既
    非可採，且本件事證甚為明確，被告之犯行自堪以認定。
二、核被告乙○○所為，係犯刑法第二百十六條行使第二百十條之偽造私文書罪，及
    刑法第三百三十九條第一項之詐欺取財罪。其在同一時日，接續多次冒用「甲○
    ○」名義簽名及盜用印章之行為，均係利用同一機會，在同一時段就同一犯罪構
    成事實，本於單一犯意接續進行，以實現一犯罪構成要件之單一行為，併此敘明
    。被告偽造署押及盜用印章之行為，均為偽造私文書之部分行為；偽造文書之低
    度行為，復為行使偽造私文書之高度行為所吸收，均不另論罪。又被告所犯上開
    二罪間，有方法目的之牽連關係，為牽連犯，應依刑法第五十五條之規定，從一
    重之行使偽造私文書罪處斷。爰審酌被告係為取得借款而冒用其前夫甲○○之名
    義，致殃及甲○○因此另受民事訴訟程序之追償，惟量其犯罪後態度尚佳，極表
    悔悟，且其使用之手段亦非激烈等一切情狀，量處如主文所示之刑。又刑法第四
    十一條第一項前段業於九十年一月十日公布修正為：「犯最重本刑為五年以下有
    期徒刑以下之刑之罪，而受六月以下有期徒刑或拘役之宣告，因身體、教育、職
    業或家庭之關係，執行顯有困難者，得以一元以上三元以下折算一日，易科罰金
    。」，並於同月十二日生效，與修正前刑法第四十一條比較結果，新法較有利於
    行為人，依刑法第二條第一項前段之規定：「行為後法律有變更者，適用裁判時
    之法律」，是本件所處之刑合於上開規定，爰併予諭知易科罰金之折算標準。末
    查被告前未曾受有期徒刑以上刑之宣告，有臺灣高等法院被告全國前案紀錄表及
    臺灣臺中地方法院檢察署刑案資料查註紀錄表在卷可參，其因一時失慮，致罹刑
    典，經此刑之宣告，應知警惕而無再犯之虞，本院認以暫不執行其刑為適當，爰
    併予宣告緩刑二年，用啟自新。被告於八十六年五月九日借據上借保人簽章欄及
    連帶保證人欄下偽造之「甲○○」簽名三枚，應依刑法第二百十九條之規定宣告
    沒收。
據上論斷，應依刑事訴訟法第二百九十九條第一項前段、刑法第二條第一項前段、第
二百十六條、第二百十條、第三百三十九條第一項、第五十五條、修正後刑法第四十
一條第一項前段、刑法第七十四條第一款、第二百十九條、罰金罰鍰提高標準條例第
一條前段、第二條，判決如主文。
中      華      民      國    九十      年      三      月      七      日
                                       法  官    陳  慧  珊
右正本證明與原本無異。
如不服本判決，應於判決送達後十日內向本院提出上訴狀，上訴於臺灣高等法院臺中
分院( 須附繕本 )。
                                       書記官
中      華      民      國    九十      年      三      月      七      日
【附錄論罪科刑法條】
刑法第二百十六條：
行使第二百十條至第二百十五條之文書者，依偽造、變造文書或登載不實事項或使登
載不實事項之規定處斷。
刑法第二百十條：
偽造、變造私文書，足以生損害於公眾或他人者，處五年以下有期徒刑。
刑法第三百三十九條第一項：
意圖為自己或第三人不法之所有，以詐術使人將本人或第三人之物交付者，處五年以
下有期徒刑、拘役或科或併科一千元以下罰金。


司法院資訊處製作；財團法人民間司法改革基金會備份。
